臺灣高雄地方法院交通事件裁定　　　　100年度交聲字第882號
原處分機關　高雄市政府交通局
代　表　人　王國材
異　議　人
即受處分人　王震華
上列受處分人因違反道路交通管理處罰條例案件，對於高雄市政
府交通局於民國100 年3 月29日所為之高市交裁字第裁32-Z0000
0000號裁決處分聲明異議，本院裁定如下：
    主  文
原處分撤銷。
王震華不罰。
    理  由
一、原處分意旨略以：異議人即受處分人王震華（下稱異議人）
    於民國100 年2 月20日16時30分許，駕駛長榮國際儲運股份
    有限公司所有之車牌號碼AY-063號營業貨櫃曳引車（下稱系
    爭車輛）行經國道1 號南下28公里處時，因行駛高速公路未
    依規定行駛車道－慢速大型車違規行駛內側以外車道（同向
    四車道行駛中內車道），經警攔檢後掣單舉發，嗣異議人於
    舉發通知單上所載之應到案日期前向原處分機關提出申訴，
    經原處分機關函請舉發單位調查結果，仍認異議人有前開違
    規行為，原處分機關乃依道路交通管理處罰條例第33條第1
    項第3 款及違反道路交通管理事件統一裁罰基準及處理細則
    第41、43、44、67條及違反道路交通管理事件統一裁罰基準
    表規定，裁處異議人罰鍰新臺幣（下同）4,000 元，並依同
    條例第63條第1 項規定記違規點數1 點等情，有聲明異議案
    移送書、高雄市政府交通局100 年4 月26日高市交裁決字第
    1000020266號函及所附裁決書、送達證書、內政部警政署公
    路警察局第一警察隊公警局交字第Z00000000 號舉發通知單
    、內政部警政署公路警察局第一警察隊100 年3 月15日公警
    一交字第1000170540號函及所附交通違規陳述單、內政部警
    政署公路警察局第一警察隊100 年5 月2 日公警一交字第10
    00171143號函及所附採證照片3 紙等在卷可稽（本院卷第2
    頁、第20至28頁）。
二、異議意旨略以：異議人固於上揭時、地駕駛系爭車輛行經國
    道1 號南下28公里處，惟該路段為不限車道、車種通行路段
    ，而異議人於告示牌前已變換行駛車道，並無違規，為此聲
    明異議等語。
三、按汽車行駛於高速公路、快速公路或設站管制之道路，不遵
    使用限制、禁止、行車管制及管理事項之管制規則而有未依
    規定行駛車道者，處汽車駕駛人3,000 元以上6,000 元以下
    罰鍰，並記違規點數1 點，道路交通管理處罰條例第33條第
    1 項第3 款、第63條第1 項第1 款定有明文；又大型車違規
    行駛內側車道以外車道，且於期限內繳納罰鍰或到案聽候裁
    決者，處罰鍰4,000 元，違反道路交通管理事件統一裁罰基
    準及處理細則所附違反道路交通管理事件統一裁罰基準表亦
    有明文。復按高速公路，係指其出入口完全控制，中央分隔
    雙向行駛，除起迄點外，並與其他道路立體相交，專供汽車
    行駛之公路；主線車道，係指車道中可供汽車直駛之車道；
    外側車道，指主線車道中之最右側車道；內側車道，指主線
    車道中之最左側車道；中線車道，指同向三車道或五車道中
    之中間車道；中外車道︰指同向四車道或五車道中鄰接外側
    車道之車道；中內車道︰指同向四車道或五車道中鄰接內側
    車道之車道，汽車行駛高速公路及快速公路，其車道之使用
    ，除因交通事故及道路施工依臨時或可移動標誌指示或交通
    勤務警察指揮外，應依設置之交通標誌、標線或號誌之規定
    ，無設置者，大型車應行駛於外側車道，並得暫時利用緊臨
    外側車道之車道超越前車，高速公路及快速公路交通管制規
    則第2 條第1 項第1 、3 、4 、5 、6 、7 、8 款、第8 條
    第1 項第2 款定有明文。
四、依異議人聲明異議狀、交通違規案件陳述單之內容觀之，異
    議人固不諱言有於上揭時、地駕駛系爭車輛行經國道1 號南
    下28公里處，惟堅詞否認有何違規行為，辯稱：該路段為不
    限車道、車種通行路段，於告示牌前已變換行駛車道，並無
    違規等語（本院卷第3 至5 頁、第25頁）。經查：
  （一）依卷附內政部警政署公路警察局第一警察隊公警局交字
        第Z00000000 號舉發通知單所示，舉發單位認定異議人
        違規時間為10 0年2 月20日16時30分、違規地點為國道
        1號南下28公里。
  （二）本院依職權向交通部臺灣區○道○○○路局函查「100
        年2 月20日16時30分、國道1 號南向27.5至29公里間之
        車道狀況？有無特殊行政管制措施？是否因施工而有交
        通管制措施？」，據交通部臺灣區○道○○○路局函覆
        本院稱：「經查該路段為4 車道之瀝青混凝土路面，上
        開時間為星期日，當日並無施工交通維持及管制；另國
        道1 號南下22至28公里間（圓山交流道至三重交流道）
        為交通安全需求，採各車道不限車種通行之管理措施，
        相關標誌設置情形詳附件照片所示。」，有該局100 年
        5 月6 日北工內字第1005101798號函在卷可稽（本院卷
        第29至30頁）。再依該函所附相關標誌設置情形照片4
        張觀之，國道1 號南下22公里設有「圓山至三重車道/
        不限車種通行」及「車道不限車種/ 通行路段起點」之
        標誌，國道1 號南下27+900公里設有「車道不限車種/
        通行路段終點」之標誌，國道1 號南下27+950公里設有
        「大型車除超車外/ 應行駛外側車道」之標誌，國道1
        號南下28+030公里設有「內側車道/ 為超車道」之標誌
        。是以依上開交通部臺灣區○道○○○路局函文及所附
        相關標誌設置情形照片所示，國道1 號南下22至28公里
        間，係採各車道不限車種通行之管理措施，異議人縱於
        於此路段間行駛中內車道，應認係依設置之交通標誌行
        駛，並無違規。
  （三）舉發單位雖認違規地點為國道1 號南下28公里處，然所
        拍攝之照片（本院卷第27頁）僅可見系爭車輛行駛於同
        向四車道中內車道，並無公里數之標誌，無法顯示該處
        之路段為何，亦即從舉發單位拍攝之採證照片無法逕予
        認定異議人係於國道1 號南下22至28公里以外路段有行
        駛中內車道之違規行為，參以異議人縱於國道1 號28公
        里處行駛中內車道，應認係依設置之交通標誌行駛，並
        無違規，已如上述，舉發單位及原處分機關未審及此，
        遽以裁罰，尚有未洽。
五、綜上所述，原處分機關未予詳查而逕予裁罰，於法尚有未合
    。異議人聲明異議，為有理由，應由本院將原處分撤銷，併
    為異議人不罰之諭知，以資適法。
六、據上論斷，應依道路交通案件處理法第19條前段，裁定如主
    文。
中    華    民    國   100    年    5     月    31    日
                    交通法庭    法  官  廖華君
以上正本證明與原本無異。
如不服本裁定，應於裁定送達後5日內，向本院提出抗告狀。
中    華    民    國   100    年    6     月    1     日
                                書記官  許珈綺